【裁判字號】    95,交聲,517
【裁判日期】    950913
【裁判案由】    聲明異議
【裁判全文】
臺灣臺中地方法院交通事件裁定         95年度交聲字第517號
原處分機關  交通部公路總局臺中區監理所臺中市監理站
異  議  人
即受處分人  甲○
上列異議人即受處分人因違反道路交通管理處罰條例案件，對於
交通部公路總局臺中區監理所臺中市監理站所為之處分（裁監稽
違字第裁61-GC0000000號裁決書），聲明異議，本院裁定如下：
    主  文
原處分關於裁處罰鍰新臺幣肆萬伍仟元部分撤銷。
前項撤銷部分，不罰。
其餘異議駁回。
    理  由
一、原處分機關交通部公路總局臺中區監理所臺中市監理站係以
    ：異議人即受處分人（下稱異議人）甲○於民國九十五年六
    月十五日二十時許，酒後騎乘車牌號碼ＫＺＧ－九四八號重
    型機車，在臺中市○○○路與大慶街路口，經警舉發「酒精
    濃度現場實地測定測定值為每公升零點九七毫克，超過標準
    值每公升零點五五毫克」之違規，為臺中市警察局第三分局
    執行攔檢勤務之員警以其有違反道路交通管理處罰條例第三
    十五條第一項第一款規定之行為，逕行製作中市警交字第Ｇ
    Ｃ0000000號舉發通知單予以舉發並交付予異議人，
    並經原處分機關交通部公路總局臺中區監理所臺中市○○○
    ○道路交通管理處罰條例第三十五條第一項第一款及違反道
    路交通管理事件統一裁罰基準及處理細則第四十三條、第四
    十四條及第六十一條之規定，以裁監稽違字第裁六一－ＧＣ
    0000000號裁決書裁處異議人罰鍰新臺幣（下同）四
    萬五千元，並吊扣駕駛執照十二個月，且期間異議人已於九
    十五年六月二十六日執行吊扣駕駛執照十二個月之手續。
二、異議人甲○聲明異議意旨略以：伊於九十五年六月十五日案
    發時，因酒後無力騎乘機車，乃牽引車牌號碼ＫＺＧ－九四
    八號重型機車欲步行回家。伊行經臺中市○○○路與大慶街
    路口，因酒意未退，無法再繼續前進，為顧及安全，遂靜臥
    於路旁，是伊雖有飲酒，但並無酒後騎乘機車之情事，更無
    摔車之事實，員警在罰單中記載伊「酒醉駕車自摔」云云，
    並不實在，爰依法提出異議等語。
三、經查：
（一）按汽車駕駛人，駕駛汽車經測試檢定有酒精濃度超過規定
      標準者，處一萬五千元以上六萬元以下罰鍰，並吊扣其駕
      駛執照一年；汽車駕駛人有飲用酒類後其吐氣所含酒精濃
      度超過每公升０‧二五毫克以上者，不得駕車；汽車駕駛
      人，因違反本條例及道路交通安全規則之規定，受吊扣或
      吊銷駕駛執照處分時，吊扣或吊銷其持有各級車類之駕駛
      執照。道路交通管理處罰條例第三十五條第一項第一款、
      第六十八條、道路交通安全規則第一百十四條第二款與違
      反道路交通管理事件統一裁罰標準表分別定有明文。查本
      件異議人甲○於九十五年六月十五日二十時許，酒後騎乘
      車牌號碼ＫＺＧ－九四八號重型機車，在臺中市○○○路
      與大慶街路口為警查獲，經警進行酒精濃度檢測後，發現
      異議人體內酒精濃度換算後高達每公升零點九七毫克等情
      ，已經異議人於警詢及偵查中均直陳其事，此業據本院依
      職權調取異議人所涉公共危險刑事案件卷宗核閱屬實，異
      議人既未陳明有於警詢或偵查中有遭強迫取供等非任意性
      自白之情事，其所坦認之酒後騎乘機車之情，即屬可採。
      另本件原舉發機關之執勤員警已於職務報告書中明載：「
      員警受理民眾報案，於建國北路與大慶街口（鐵路平交道
      附近）有一男子倒臥於路中，經到場發現一老年男子甲○
      於上述時地涉嫌酒後騎乘重機，車號ＫＺＧ－九四八號，
      因駕駛車輛不穩定，於上述地點因不勝酒力路倒於路中，
      經路人報案，經警到場查看全身酒味濃厚，經由酒精檢測
      試器檢測，測試呼氣其酒精濃度達零點九七毫克，超過法
      定標準值，以致到不能安全駕駛，經警偵訊後移偵查隊偵
      辦」等語，有臺中市警察局第三分局勤工派出所職務報告
      一份附於前開卷宗內足稽，本院經查亦無任何證據足資證
      明執勤員警有捏造事實、違法取締之情事，則執勤警員本
      其加強道路交通管理、維護交通秩序、確保安全職責所為
      之逕行舉發，自應受到合法、正確而真正之推定，是異議
      人飲用酒類後，於上開時間騎乘前揭重型機車，經員警測
      試檢定有酒精濃度超過規定標準即吐氣所含酒精濃度超過
      每公升０點二五毫克以上之事實，應堪認定。
（二）惟按「違反行政法上義務而受罰鍰、沒入或其他種類行政
      法罰之處罰時，適用本法。但其他法律有特別規定，從其
      規定。」；「本法所稱其他種類行政罰，指下列裁罰性之
      不利處分：一、限制或禁止行為之處分：．．．吊扣證照
      ，．．．。」；「一行為同時觸犯刑事法律及違反行政法
      上義務規定者，依刑事法律處罰之。但其行為應處以其他
      種類行政罰或得沒入之物而未經法院宣告沒收者，亦得裁
      處。前項行為如經不起訴處分或為無罪、免訴、不受理、
      不付審理之裁判確定者，得依違反行政法上義務規定裁處
      之。」；「本法自公布後一年施行。」，九十四年二月五
      日總統公布之行政罰法第一條、第二條第一項、第二十六
      條及第四十六條分別定有明文，故而，行政罰法業已於九
      十五年二月五日生效施行。
（三）查異議人甲○於前揭時地酒醉駕車之同一事實，並經員警
      以犯公共危險罪嫌移送檢察官偵辦，嗣檢察官以九十五年
      度偵字第一四００二號聲請簡易判決處刑，而由本院於九
      十五年九月五日以九十五年度中交簡字第一五三六號判處
      拘役五十日，如易科罰金，以銀元三百元折算一日在案，
      有臺灣高等法院被告前案紀錄表、聲請簡易判決處刑書及
      本院簡易判決原本等件在卷可稽，異議人上開遭裁決罰鍰
      四萬五千元，並吊扣駕駛執照十二個月等行政罰之酒駕行
      為係在行政罰法生效施行後，自應適用上開行政罰之規定
      。基此，異議人酒醉駕車之同一違規行為既經依刑事法律
      處罰，依行政罰法第二十六條第一項前段之規定，原處分
      機關自不得就該同一違規事實再處以罰鍰，異議人此部分
      以其並無酒後騎乘機車之行為提出異議，雖無理由，但原
      處分關此部分既屬違法，仍應由本院將原處分此部分予以
      撤銷，並自為不罰之處分。另吊扣駕駛執照因屬行政罰法
      所稱其他種類行政罰，依同條項後段之規定，雖經依刑事
      法律處罰後，仍得裁處之，是原處分關此部分，即無不當
      或違法之處，應併敘明。
四、綜上所述，原處分機關以異議人甲○有酒後駕車之行為，依
    道路交通管理處罰條例第三十五條第一項第一款及違反道路
    交通管理事件統一裁罰基準及處理細則第四十三條、第四十
    四條及第六十一條之規定，裁處異議人罰鍰四萬五千元，並
    吊扣駕駛執照十二個月之處分，其中裁處罰鍰之部分於法不
    合，應予撤銷。至原處分機關吊扣異議人駕駛執照十二個月
    部分，則核無不當，異議人此部分之異議應予駁回。
據上論斷，應依道路交通管理處罰條例第八十七條第二項，道路
交通案件處理辦法第十九條、第二十條前段，裁定如主文。
中    華    民    國    95    年    9     月    13    日
                  交通法庭  法  官  陳思成
上正本證明與原本無異。
如不服本裁定應於送達後五日內向本院提出抗告狀。
                            書記官  王嘉麒
中    華    民    國    95    年    9     月    13    日


司法院資訊處製作；財團法人民間司法改革基金會備份。
